臺灣高雄地方法院民事判決
109年度訴字第1581號
原      告  楊淑燕  
                      指定送達地址：高雄市○○區○○街00               0巷00號
訴訟代理人  蕭宇凱律師
被      告  陳主芬  
訴訟代理人  陳意青律師
上列當事人間請求損害賠償事件，本院於民國111年6月29日言詞
辯論終結，判決如下：
    主      文
一、被告應給付原告新臺幣壹拾伍萬元，及自民國一○九年十月
    三十一日起至清償日止，按週年利率百分之五計算之利息。
二、原告其餘之訴駁回。
三、訴訟費用由被告負擔百分之十九，餘由原告負擔。
四、本判決第一項得假執行。但被告如以新臺幣壹拾伍萬元為原
    告預供擔保，得免為假執行。
五、原告假執行之聲請駁回。　　
    事實及理由
一、原告主張：原告與訴外人黃ＯＯ於民國82年3月29日登記結婚
    ，婚後育有二女。被告與黃ＯＯ為高雄市ＯＯ大學ＯＯ班同學而結
    識為朋友，黃ＯＯ並介紹被告認識原告，被告知悉黃ＯＯ為有配
    偶之人。原告於107年10月10日上午使用電腦時，發現被告
    使用臉書暱稱「Katherine Chen」與黃ＯＯ於107年間傳送下
    列臉書訊息：㈠黃ＯＯ傳送「很想你、非常想你」，被告回傳
    「Lucky(即被告)也很想micky(即黃ＯＯ)」；㈡被告傳送「Luc
    ky(即被告)愛micky(即黃ＯＯ)，早點休息」予黃ＯＯ；㈢黃ＯＯ傳
    送「腦海中都是沒穿衣服那張」予被告；㈣黃ＯＯ傳送「現在
    只能想像那香味」、被告回傳「拍照給你眼睛香香」；黃ＯＯ
    回覆「融合你的體香、今晚月色真美、狼出沒的時刻」；㈤
    被告傳送「我愛上你是不是錯了?」予黃ＯＯ；㈥被告傳送「我
    好像變成了見不得人的賊之類的；開幕茶會那日提前離開，
    是演不下去；我很謝謝你為我做的一切和陪伴；可這是會傷
    人的愛；我是不是該退出；以免傷了人」予黃ＯＯ；㈦被告傳
    送「還沒跟老媽說今天要當play girl」予黃ＯＯ；㈧被告傳送
    「想辦法在推掉下午陪客，可以陪晚餐和陪睡，但至少早上
    下午要自由」予黃ＯＯ；㈨被告傳送「只想躲在林森路睡覺發
    呆懶散一日」予黃ＯＯ；㈩黃ＯＯ傳送「鼓勵你接案，我會幫你
    搥背、揉腿」予被告等語(下合稱系爭臉書訊息)，及被告與
    黃ＯＯ於107年8月5日至同年月18日、107年9月17日至同年月2
    0日至臺東市出遊拍攝之親密照片、一起在飯店住房床單凌
    亂之照片(下稱系爭照片)。原告以系爭臉書訊息及系爭照片
    詢問黃ＯＯ，黃ＯＯ坦承與被告分別在黃ＯＯ高雄市○○區○○○路00
    巷00○0號3樓租屋處(下稱系爭租屋處)、出外遊玩地點發生
    愛撫、擁抱及性交等逾越一般男女正常社交往來之行為，並
    以配戴保險套之方式避孕。原告知悉上情後即傳送簡訊並打
    電話給被告，要求被告勿再介入其家庭，被告在電話中未否
    認與黃ＯＯ外遇，僅冷淡回應：「不是我想怎樣就怎樣的」等
    語，復以手機傳送簡訊予黃ＯＯ，稱：「請沈住氣、緩住心，
    多保重你的身體和情緒。今早為了穩住自己心緒，以秋味米
    香花為主角呼應至親摯愛，花兒送你舒舒心氣。明天下午二
    時我會去律師那邊進行初步諮詢。對於目前的局態，我將採
    取低調、不挑釁、不刻意攻擊、必要時自保等心態和手法面
    對。你辛苦了，其實你是三人裡最辛苦的人。不需太擔心我
    ，我已穩住心緒並能理智思考應對策略。撐住!僚機在，一
    直都在!看完請立刻刪除本訊息，以策安全。」，黃ＯＯ則回
    傳：「我必須放棄這段的關係回歸我的家庭和我摯愛的妻子
    女兒身邊。請斷決任何聯繫，我將不再回應妳」等語(被告
    與黃ＯＯ傳送之上開簡訊，下合稱系爭手機簡訊)。又黃ＯＯ於1
    07年3月間在其日誌本記載「接主芬」、「主芬買」、「主
    芬來」等字句，顯見黃ＯＯ在107年3月間與被告密切互動並有
    接送被告之行為。被告於108年2月25日在臉書張貼與黃ＯＯ於
    107年12月間拍攝之十指交扣照片，足證黃ＯＯ與被告之交往
    期間至少直至108年2月間。是被告上開行為故意侵害原告配
    偶權之身分法益且情節重大，致受有精神上痛苦，請求被告
    賠償非財產上損害新臺幣(下同)800,000元等語。為此，爰
    依民法第184條第1項前段、第195條第3項準用同條第1項等
    規定，提起本件訴訟，並聲明：㈠被告應給付原告800,000元
    ，及自起訴狀繕本送達翌日起至清償日止，按週年利率5％計
    算之利息；㈡願供擔保，請准宣告假執行。
二、被告則以：被告與黃ＯＯ原為高雄市ＯＯ大學ＯＯ班同學，因黃ＯＯ
    開設畫廊，被告基於同學情誼協助設計畫冊而接觸頻繁，被
    告因照顧家人身心俱疲且罹患躁鬱症，在黃ＯＯ主動追求及陪
    伴下，兩人逐漸產生曖昧情愫，被告自107年7月至同年12月
    31日有與黃ＯＯ交往，兩人有傳送系爭臉書訊息，至臺東市出
    遊及拍攝摟肩、靠頭依偎、牽手之照片，惟至臺東市出遊期
    間係分住兩間房間並無同住，更無發生愛撫、性交之行為。
    被告於107年9月4日雖有傳送「想辦法在推掉下午陪客，可
    以陪晚餐和陪睡，但至少早上下午要自由」之臉書訊息予黃
    ＯＯ，然訊息中陪睡之對象是被告之父親，陪客之對象是被告
    之女性友人，均非黃ＯＯ，此由前開臉書訊息之上下文尚有「
    還沒跟老媽說今天要當play girl」、「想傍晚再去陪客，
    因為明天我自己也要去長庚，不想陪太久」、「又覺得自己
    有些壞心，因為主要是陪寫稿，她寫我在旁邊看書這樣」等
    內容，即足證明，因被告父親患有失智症，被告雖想要陪父
    親晚上睡覺、照顧父親，但仍想保有自己之空閒時間，才會
    傳送「還沒跟老媽說今天要當play girl」之訊息，並傳送
    「因為主要是陪寫稿，『她』寫我在旁邊看書」之訊息。被告
    於108年2月25日在臉書張貼與黃ＯＯ於107年12月間拍攝之十
    指交扣照片，兩人已分手，目的在告誡自己不要沉溺過去，
    以揮別與黃ＯＯ間之感情，斯時已未與黃ＯＯ聯繫，並無繼續破
    壞原告與黃ＯＯ間之婚姻。又被告罹患躁鬱症、無業、無收入
    ，原告請求賠償非財產上損害800,000元，實屬過高，應予
    酌減等語置辯。並聲明：㈠原告之訴及假執行之聲請均駁回
    ；㈡如受不利判決，願供擔保請准宣告免為假執行。
三、兩造不爭執事項：
(一)原告與黃ＯＯ於82年3月29日結婚。
(二)被告先認識黃ＯＯ並透過黃ＯＯ介紹而認識原告，被告知悉黃ＯＯ
    為有配偶之人。
(三)原告提出之被告與黃ＯＯ間系爭臉書訊息、兩人合照及牽手照
    片、系爭手機簡訊、黃ＯＯ日誌本內容均為真正。
(四)原告於107年10月10日上午發現被告與黃ＯＯ間之系爭臉書訊
    息、系爭照片、系爭手機簡訊內容。
(五)107年7月至同年12月31日被告與黃ＯＯ有交往，兩人有傳送系
    爭臉書訊息，並有出遊、摟肩、靠頭依偎、牽手之侵害原告
    配偶權行為。
(六)原告為ＯＯ大學研究所畢業，現任國小教師兼主任、月收入約
    00,000元；被告為ＯＯＯＯ大學ＯＯ系畢業、英國ＯＯ管理研究所肄
    業，96至105年以廣告文案個人接案為收入來源，105年迄今
    無業，收入為接案，不穩定。
四、本件爭點：
(一)被告有無原告主張發生愛撫、性交之侵害原告配偶權之行為
    ？
(二)原告依民法第184條第1項前段、第195條第3項準用同條第1
    項規定，請求被告給付非財產上損害賠償800,000元，有無
    理由？
五、本院得心證之理由：
(一)被告有無原告主張發生愛撫、性交之侵害原告配偶權之行為
    ？　　
　  原告主張被告與黃ＯＯ發生愛撫、性交之侵害原告配偶權之之
    事實，雖據其提出系爭臉書訊息、系爭照片、系爭手機簡訊
    、黃ＯＯ日誌本為證(本院卷二第21至55頁)，然為被告所否認
    ，並以上情置辯。經查，觀諸原告提出之證據，僅能證明被
    告與黃ＯＯ有互傳曖昧內容之訊息，及有摟肩、靠頭依偎、牽
    手之親密行為，黃ＯＯ並有接送被告之行為，尚不足以證明被
    告與黃ＯＯ有發生愛撫、性交之行為。至於系爭照片中雖有房
    間床鋪棉被凌亂，及有人躺臥在床鋪上看電視之照片（本院
    卷二第23頁），惟被告於本院審理中辯稱：其中有人躺臥在
    床鋪上看電視之照片，是被告與黃ＯＯ至臺東市出遊時，被告
    躺在民宿床鋪上所自拍，照片中的腳是被告的腳等語(本院
    卷二第181頁)，原告則稱：有人躺臥在床鋪上看電視之照片
    的腳，是被告的腳，不確定是何人拍攝等語(本院卷二第181
    頁)，自有可能係被告自己在房間內所自拍，不足以認定被
    告與黃ＯＯ於旅遊期間有同住之事實。且前開照片雖可見房間
    床鋪棉被凌亂，然並無攝得被告及黃ＯＯ之身影，自不足以證
    明被告與黃ＯＯ於旅遊期間係共處一室，並發生愛撫、性交之
    行為。再者，原告提出之系爭臉書訊息，被告於107年9月4
    日雖曾傳送「想辦法在推掉下午陪客，可以陪晚餐和陪睡，
    但至少早上下午要自由」之臉書訊息予黃ＯＯ(本院卷二第33
    頁)，惟被告於訊息中並未具體指明「陪睡」對象為何人，
    且被告於傳送此訊息之前後，確有傳送如前揭抗辯之內容訊
    息，有該等訊息可稽(本院卷二第33頁)，足認被告抗辯陪睡
    之對象是其父親，陪客對象是其女性友人，非不足採。再者
    ，原告就其此部分之主張，已表明：請本院依卷內事證審酌
    ，毋庸通知黃ＯＯ到庭作證或對兩造行當事人訊問(本院卷二
    第145頁)。從而，依原告之舉證，尚難認定被告與黃ＯＯ有發
    生愛撫、性交之侵害原告配偶權行為。　　　　
(二)原告依民法第184條第1項前段、第195條第3項準用同條第1
    項規定，請求被告給付非財產上損害賠償80萬元，有無理由
    ？　
　⒈按婚姻係以夫妻之共同生活為其目的，配偶應互相協力保持
    其共同生活之圓滿安全及幸福，而夫妻互守誠實，係為確保
    其共同生活之圓滿安全及幸福之必要條件，故應解為配偶因
    婚姻契約而互負誠實之義務，配偶之一方行為不誠實，破壞
    共同生活之圓滿安全及幸福者，即為違反因婚姻契約之義務
    而侵害他方之權利（最高法院55年台上字第2053號判決意旨
    參照）。是以所謂配偶權，指配偶間因婚姻而成立以互負誠
    實義務為內容之權利。職是，如明知為他人配偶卻故與之交
    往，其互動方式依社會一般觀念，已足以動搖婚姻關係所重
    應協力保持共同生活圓滿安全幸福之忠實目的時，不得謂非
    有以違背善良風俗之方法，加損害於他人之故意，茍配偶確
    因此受非財產上之損害即精神上痛苦，自亦得依法請求賠償
    。是侵害配偶權之行為，並不以發生性交為限，倘夫妻任一
    方與他人間存有逾越結交普通朋友等一般社交行為之不正常
    往來，其行為已逾社會一般通念所能容忍之範圍，已達破壞
    婚姻共同生活之圓滿安全及幸福之程度，即足當之。
　⒉次按當事人主張之事實，經他造於準備書狀內或言詞辯論時
    或在受命法官、受託法官前自認者，無庸舉證，民事訴訟法
    第279條第1項定有明文。又當事人於訴訟上所為之自認，於
    辯論主義所行之範圍內有拘束當事人及法院之效力，法院應
    認其自認之事實為真，以之為裁判之基礎(最高法院102年度
    台上字第1430號民事裁判參照)。經查，依原告之舉證，無
    法認定被告與黃ＯＯ有發生愛撫、性交之行為，業如前述，惟
    被告於本院言詞辯論時自認自107年7月至同年12月31日止有
    與黃ＯＯ交往，兩人有互傳系爭臉書訊息，並有出遊、摟肩、
    靠頭依偎、牽手之事實(本院卷二第181至182頁)，依前開規
    定，應認為真實。至於原告主張被告與黃ＯＯ係交往至108年2
    月間乙節，則為被告所否認，原告就此僅提出被告108年2月
    25日臉書貼文為證(本院卷二第41頁)，然此貼文內容為「〈
    關於，我隱晦的病。About My Obscure Disease No.53 愛
    ，不回首Heart Broken〉」，與被告前揭抗辯貼文係在揮別
    與黃ＯＯ間之感情相符。又原告並未舉證此貼文之十指交扣照
    片係108年2月間所拍攝，復未提出被告與黃ＯＯ交往至108年2
    月間之其餘證據，足認被告抗辯，應屬可採。從而，本件僅
    能認定被告具有其前開自認之與黃ＯＯ交往事實，揆諸前揭說
    明，已逾越我國社會一般善良風俗對於有配偶之人與異性合
    理往來社交行為之範圍，而係不正常往來及親密舉止，已破
    壞夫妻之婚姻生活及家庭之圓滿安全及幸福，已侵害配偶所
    享有普通友誼以外感情交往之獨占權益，自屬侵害原告基於
    配偶關係所生之身分法益，且情節重大。
　⒊再按因故意或過失，不法侵害他人之權利者，負損害賠償責
    任。不法侵害他人之身體、健康、名譽、自由、信用、隱私
    、貞操，或不法侵害其他人格法益而情節重大者，被害人雖
    非財產上之損害，亦得請求賠償相當之金額。前開規定，於
    不法侵害他人基於父、母、子、女或配偶關係之身份法益而
    情節重大者，準用之，民法第184條第1項前段、第195條第1
    項前段、第3項分別定有明文。民法第195條第1項所謂相當
    ，自應以實際加害情形與其影響是否重大，及被害者之身分
    地位與加害人經濟狀況等關係定之（最高法院47年台上字第
    1221號判決意旨參照）。慰藉金之賠償須以人格權遭遇侵害
    ，使精神上受有痛苦為必要，其核給之標準固與財產上損害
    之計算不同，然非不可斟酌雙方身分資力與加害程度，及其
    他各種情形核定相當之數額（最高法院51年台上字第223號
    判決意旨參照）。
　⒋被告侵害原告基於配偶關係之身分法益且情節重大，業已認
    定如前述，衡諸常情，勢必致生原告精神上痛苦，是原告依
    民法第184條第1項前段、第195條第3項準用同條第1項規定
    ，請求被告賠償非財產上損害，即屬有據。而非財產上損害
    之酌定，除被害人所受之傷害及痛苦程度外，尚應審酌兩造
    之身分地位、學識經歷、財產狀況等節以定之。本院審酌原
    告為ＯＯ大學研究所畢業，現任國小教師兼主任、月收入約00
    ,000元；被告為ＯＯＯＯ大學ＯＯ系畢業、英國ＯＯ管理研究所肄業
    ，96至105年以廣告文案個人接案為收入來源，105年迄今無
    業，收入為接案，不穩定(不爭執事項六)；另原告107、108
    年度所得分別為0,000,000元、0,000,000元，名下財產有房
    屋1棟、土地1筆、汽車1部、投資18筆；被告107、108年度
    所得分別為0,000元、000,000元，名下財產有房屋1棟、土
    地1筆、投資2筆，此有兩造稅務電子閘門財產所得調件明細
    表可考（本院卷二末頁證物袋內），並斟酌被告與黃ＯＯ交往
    期間自107年7月至同年12月31日止，長達6個月，時間非短
    等一切情狀，認原告請求被告賠償非財產上損害，應以150,
    000元為適當，逾此範圍之請求，則屬過高，不應准許。
　⒌末按遲延之債務，以支付金錢為標的者，債權人得請求依法
    定利率計算之遲延利息；應付利息之債務，其利率未經約定
    ，亦無法律可據者，週年利率為5％；給付無確定期限者，債
    務人於債權人得請求給付時，經其催告而未為給付，自受催
    告時起，負遲延責任。其經債權人起訴而送達訴狀，與催告
    有同一之效力，民法第233條第1項前段、第203條、第229條
    第2項亦分別定有明文。查原告依侵權行為之法律關係，得
    請求被告賠償其非財產上損害150,000元，業如上述，而原
    告起訴狀繕本於109年10月30日送達被告並發生催告之效力
    （本院卷一第33頁）。準此，原告請求給付自起訴狀繕本送
    達翌日即109年10月31日起至清償日止，按週年利率5％計算
    之利息，於法並無不合，應予准許。
六、綜上所述，原告依民法第184條第1項前段、第195條第3項準
    用同條第1項規定，請求被告給付150,000元，及自109年10
    月31日起至清償日止，按週年利率5％計算之利息，為有理由
    ，應予准許，逾此範圍之請求，則無理由，應予駁回。
七、本件原告勝訴部分所命給付之金額未逾500,000元，依民事
    訴訟法第389條第1項第5款之規定，自應依職權宣告假執行
    ，並依被告聲請，酌定相當擔保金額准免予假執行。至原告
    雖陳明願供擔保，聲請宣告假執行，惟其聲請不過促請法院
    職權發動，故就原告勝訴部分即無再由原告聲請供擔保宣告
    假執行之必要。而原告敗訴部分，其假執行之聲請，即失所
    附麗，應予駁回。
八、本件判決基礎已臻明確，兩造其餘攻擊或防禦方法，核與判
    決結果不生影響，爰不逐一論述，併此敘明。
九、據上論結，本件原告之訴為一部有理由、一部無理由，依民
    事訴訟法第79條、第389條第1項第5款、第392條第2項，判
    決如主文。
中　　華　　民　　國　　111 　年　　7 　　月　　13　　日
                  民事第七庭  審判長法  官   楊儭華
                                    法  官   林育丞
                                    法  官   藍雅筠
以上正本係照原本作成。
如對本判決上訴，須於判決送達後20日內向本院提出上訴狀。如
委任律師提起上訴者，應一併繳納上訴審裁判費。
中　　華　　民　　國　　111 　年　　7 　　月　　13　　日
                                    書記官   蔡毓琦